【裁判字號】    92,訴,98
【裁判日期】    920814
【裁判案由】    偽造有價證券等
【裁判全文】
臺灣嘉義地方法院刑事判決                            九十二年度訴字第九八號
    公  訴  人  臺灣嘉義地方法院檢察署檢察官
    被      告  戊○○
    選任辯護人  吳紹雄律師
右列被告因偽造有價證券等案件，經檢察官提起公訴（九十一年度偵字第五八六五號
），本院判決如左：
    主  文
戊○○無罪。
    理  由
一、公訴意旨略以：被告戊○○於民國九十一年五月間，由報紙分類廣告刊登之電話
    ，與不詳姓名、年籍之成年男子聯絡後，明知該不詳姓名者所販售之支票，係屬
    無正當來源之贓物，竟基於共同之犯意，意圖供行使之用，在嘉義市○○路附近
    ，以新台幣（下同）三千元之價格，購買葉義昌所有遺失之以葉義昌為發票人，
    付款人新竹市農會，帳號000000000號，票號ＦＡ0000000號之
    空白支票一紙，由該不詳姓名之成年男子依被告戊○○指示填寫金額、日期，偽
    造完成該支票，交由被告戊○○，被告戊○○先將上開支票交付與不知情之丙○○調現未成取回後，復因吳振義向其借款，而將上開支票交付與不知情之吳振義
    ，而行使之，吳振義則轉交給不知情之朱正華代其提領，嗣朱正華於同年六月二
    十五日提示付款時被拒，始為警循線查獲上情。因認被告戊○○涉犯刑法第二百
    零一條第一項之偽造有價證券罪及同法第三百四十九條第二項之故買贓物罪嫌。
二、按犯罪事實應依證據認定之，無證據不得推定其犯罪事實，刑事訴訟法第一百五
    十四條定有明文，又按認定不利於被告之事實，須依積極證據，苟積極證據不足
    為不利於被告事實之認定時，即應為有利於被告之認定，更不必有何有利證據（
    最高法院三十年上字第八一六號判例參照）。
三、公訴人認被告戊○○涉犯前開罪嫌，係以被告於偵查自白，核與證人朱正華、吳
    振義、乙○○及丙○○證述情節相符，而前開票號ＦＡ0000000號，付款
    人為新竹市農會之支票，係被害人葉義昌於九十一年一月十四日上午十時許在新
    竹市○○路所遺失空白支票中之一張等情，業據被害人葉義昌於警詢及偵查中供
    述綦詳，並有遺失票據申報書、退票理由單及掛失止付票據提示人資料查報表各
    一紙在卷可稽，又上揭票號ＦＡ0000000號支票既係被害人葉義昌遺失之
    支票，應屬其遺失後遭人侵占之贓物無訛，被告係透過報紙廣告向不詳姓名之成
    年男子購得上開支票，其取得上開支票之來源即非正當，且僅以三千元之代價購
    得面額四萬五千元之支票，足認被告於購買該支票時，應已有購買贓物之認識，
    洵屬無疑，且該不詳姓名之成年男子係依被告之指示在上開支票填載金額，被告
    與該名男子就偽造該支票部分，顯有犯意聯絡及行為分擔甚明為其論據。惟訊據
    被告戊○○堅決否認有上開偽造有價證券及故買贓物之犯行，辯稱：系爭被害人
    遺失之支票係丙○○為清償積欠被告之債務而交付被告，交付時已填妥日期、金
    額，並蓋有發票人之印章，因受丙○○恫嚇，而按照丙○○指示於偵查中為不實
    之自白等語。
四、經查：
（一）系爭被害人遺失之支票曾由丙○○在乙○○家中，取出交付予被告戊○○用以
      清償債務之事實，業據證人乙○○於偵查及本院審理時結證甚明；又系爭被害
      人遺失之支票由丙○○出示給不知支票來源之丁○○，請丁○○代為填寫日期
      、金額等事實，亦據證人丁○○於本院審理時證述綦詳，而經本院當庭命證人
      丁○○書寫阿拉伯數字１至１０及國字大寫壹至拾及「肆萬伍仟元整」等字（
      本院卷九十二年七月一日訊問筆錄後頁參見）與系爭被害人遺失之支票上日期
      及金額欄（警卷第十一頁參見）肉眼比對結果，系爭被害人遺失之支票之日期
      、金額應係丁○○所填寫無訛；而被告於偵查庭自白前，曾由甲○○以機車載
      其前往嘉義縣民雄鄉○○○○路咖啡店內與丙○○見面，被告並受丙○○恫嚇
      、教授庭訊內容之事實，亦據證人甲○○於本院審理時證述明確。
（二）被告初於警訊及偵查中，均供稱系爭被害人遺失之支票為丙○○所交付用以清
      償債務等語，直至與丙○○一起開最後一次偵查庭時，才改口自白透過聯合報
      廣告打電話以三千元向不詳姓名中年男子購得，票面金額以電話告知該男子填
      妥，日期則收受時已填妥等語。然系爭被害人遺失之支票之日期及金額乃丁○○所填載，已如前述，被告於偵查中之上開自白與事實不符。
（三）訊之證人丙○○雖否認系爭被害人遺失之支票為其所交付被告等情，並於本院
      審理時供稱被告曾將被害人遺失之空白支票（日期、金額空白，亦未蓋發票人
      印章）交付給其調現等語，惟經本院詢以空白支票如何能調現等語，其答以「
      因為我也不懂，而我拿去向朋友調錢，我朋友說他沒有錢，而且這張支票也不
      能用，所以我就將這張票還給戊○○了，之後，我再也沒有看過這張票了。」
      等語，而經本院追問向哪一位朋友調現，其竟答以「我去向報紙刊載的地下錢
      莊借錢。」「（問：拿空白支票去向地下錢莊借錢，不能借錢之後，就將票還
      給戊○○？）還沒有，我還繼續拿這張支票調錢，我打電話打了四、五家地下
      錢莊，我有跟他們說我這張票是空白的，他們問我上面有沒有填載金額，我說
      沒有，他們又問這張票是不是你的，我說不是，他們說問別家看看，之後我阿
      姨說錢已經還給戊○○了，我才將這張支票還給戊○○。」等語（本院卷九十
      二年七月二十二日審判筆錄參見）。是證人丙○○之證言前後矛盾，難予採信
      。
（四）綜上，被告戊○○前揭所辯系爭被害人遺失之支票來源為丙○○所給予用以清
      償債務等情，應堪採信。此外，本院復查無其他積極證據足以證明被告有何如
      公訴人所指之偽造有價證券及故買贓物犯行，參酌上開裁判意旨，依法應為被
      告無罪之諭知。
五、至丙○○持有被害人遺失之支票，是否構成犯罪，宜由檢察官另行偵辦釐清。
據上論斷，應依刑事訴訟法第三百零一條第一項前段，判決如主文。
本案經檢察官陳鈴香到庭執行職務
中      華      民      國      九十二    年      八    月      十四    日
                                臺灣嘉義地方法院刑事第一庭
                                        法  官  劉  瓊  雯
右正本證明與原本無異。
如不服本判決，應於判決送達後十日內向本院提出上訴狀( 應附繕本 )。告訴人或被
害人如對於本判決不服者，應具備理由請求檢察官上訴，其上訴期間之計算係以檢察
官收受判決正本之日期為準。
中      華      民      國      九十二    年      八    月      十四    日
                                        書記官  陳  冠  學


司法院資訊處製作；財團法人民間司法改革基金會備份。
